【裁判字號】    89,易緝,2
【裁判日期】    891222
【裁判案由】    台灣地區與大陸地區人民關係條例等
【裁判全文】
臺灣新竹地方法院刑事判決                  八十九年易緝字第二號
    公  訴  人  臺灣新竹地方法院檢察署檢察官
    被      告  丁○○
右列被告因違反臺灣地區與大陸地區人民關係條例等案件，經檢察官提起公訴（八十
七年度偵字第七八五四號、八十七年度偵字第三四五一號），本院判決如左︰
    主  文
丁○○法人之代表人，因執行業務，違反不得僱用大陸地區人民在臺灣地區從事未經
許可之工作之規定，科罰金新臺幣陸萬元，如易服勞役，以新臺幣玖佰元即銀元佰
元折算壹日。被訴詐欺罪部分無罪。
    事  實
如附件台灣新竹地方法院檢察署檢察官起訴書犯罪事實欄所載。
    理  由
壹、違反台灣地區與大陸地區人民關係條例部分：
一、訊據被告丁○○固坦認有於右揭時地僱用傅華良從事工作一星期，並有供應食宿
    之事實，惟否認知悉傅華良係大陸人民，辯稱：傅華良當時講台語，且僅工作一
    星期，向伊索取身分證明文件即自行離去，不知傅華良係偷渡來台之大陸地區人
    民云云，然查，右開事實，業據傅華良於警訊、偵訊中指證在卷（見八十七年度
    偵字第三四五一號卷第四頁、第十七頁以下、第五十二頁以下），核與當時任職
    於精塑塑膠興業股份有限公司（以下簡稱精塑公司）之證人丙○○○於檢察官偵
    查時證述情節相符（見同上偵查卷第三十四頁以下），且被告於上開時日係精塑
    公司負責人之事實，除據證人甲○○於本院審理時結證明確外，復為卷附上開公
    司設立登記事項卡所明載，至被告於本院空言辯稱：不知傅華良係大陸人民云云
    ，無足採信。本案事證明確，被告犯行堪予認定，自應依法予以論罪科刑。
二、核被告所為，係違反台灣地區與大陸地區人民關係條例第十五條第四款之規定，
    應依同條例第八十三條第一項處斷。被告明知傅華良係非法偷渡入境之大陸人民
    ，仍在其所經營之工廠供應食宿予傅華良，係另犯刑法第一百六十四條第一項之
    藏匿人犯罪，被告以藏匿犯人之方法達其非法僱用大陸地區人民之目的，所犯上
    開二罪間，有方法目的之牽關係，應從一重之違反台灣地區與大陸地區人民關係
    條例論處。爰審酌被告未經申請許可僱用大陸人民，影響本國人民就業機會，念
    及其經營工廠，亟需人手協助，暨其犯後態度等一切情狀，量處如主文所示之刑
    ，並諭知易服勞役之折算標準。
貳、詐欺罪部分：
一、公訴意旨略以：丁○○意圖為自己不法之所有，基於概括之犯意，明知已無給付
    能力，於民國八十四年十月初起至同年十一月二十四日止，利用其前向新竹區中
    小企業銀行三姓橋分行（下稱中小企銀）申請之信用卡四張（公訴人誤為二張）
    ，連續在新竹市各商店密集消費簽帳達新台幣（下同）十八萬餘元而得財產上之
    不法利益，嗣經中小企銀給付前開款項予各該特約商店後，寄發其簽帳單及月結
    單予丁○○，未獲丁○○清償，並避不見面，中小企銀始知受騙，因認丁○○涉
    有刑法第三百三十九條第二項之詐欺得利罪嫌。
二、按刑法第三百三十九條第一項之詐欺罪，必須行為人自始意圖不法所有，以客觀
    上足以使人陷於錯誤之手段，欺矇被害人使為財物之交付，始足當之。又債務人
    於債之關係成立後，其有未依約定本旨履行者，在社會一般交易經驗上常見之原
    因非一，舉凡因不可歸責於己之事由而不能給付，或因合法主張抗辯而拒絕給付
    甚至在負債之後另行起惡意遲延給付，皆有可能，非可盡予推定為自始無意給付
    之財產犯罪一端。而刑事被告依法不負自證無罪之責任，若無足可證明其自始意
    圖不法之積極證據，縱使就所負債務惡意違約不為履行，仍為民事上之問題，要
    難以單純債務不履行狀態而推測其負債之初已有詐欺之故意。
三、訊據被告丁○○堅決否認涉有右揭詐欺犯行，辯稱：伊於八十四年一月間取得該
    信用卡時，確係精塑興業有限公司（以下簡稱精塑公司）之負責人，於八十四年
    十二月間因公司遭人倒債跳票，經營不善，致未依約繳款，其間因與中小企銀有
    另筆債務，中小企銀有查封伊所有之房地，有與中小企銀承辦人員告知該信用卡
    帳款待房地拍賣時處理，伊遂於八十六年十月間至大陸經商，該簽帳款已由房地
    拍賣款中清償，絕無詐欺意圖等語。
四、公訴人認被告涉有右揭罪嫌，無非係以告訴人之指訴、信用卡申請書、約定條款
    及消費帳單、明細表為其主要論據。惟查：被告於八十四年一月十九日向中小企
    銀申請信用卡當時，係精塑公司董事長，該公司資本額一千萬，其持有股份三千
    九百五十股，有信用卡申請書及精塑公司董事、監察人名單附卷可稽，且告訴代
    理人乙○○亦到庭供證稱：被告於八十四年十二月前均有正常繳款，至少均繳交
    至最低應繳金額，另中小企銀於八十八年十二月十三日出具之竹商銀消信字第八
    九○二之一號函亦載明：被告之消費帳款自八十四年一月（即申請信用卡之時）
    起至同年十一月皆有繳款，其中八十四年十一月份之帳款只有繳納最低應繳款，
    之前繳款皆有高於最低應繳款等詞，並附具被告之消費明細表一份可憑，足見被
    告於申請信用卡時經濟狀況甚佳，難謂不具給付能力。況中小企銀於八十五年十
    月二十九日即將被告所有位於新竹市○○路一一八號之房屋假扣押，於八十七年
    三月間拍賣該房地，上開信用卡簽帳款業已自該房地拍賣款中獲償之事實，除據
    告訴人代理人彭心惠於本院審理時陳明在卷外，並有本院假扣押執行筆錄、拍賣
    金額分配情形函文附卷足憑，被告所辯業於八十五年間即與中小企銀洽談，以其
    所有之房、地拍賣款給付上開信用卡簽帳款之詞，堪以採信，而此益見被告確有
    還款之能力無疑。況被告業與告訴人成立和解，全數清償所積欠之消費款，有和
    解書在卷足徵，益見本件係屬債務不履行之範疇，核與詐欺罪之構成要件有間。
    此外，本院復查無其他積極事證足資證明被告確有前開犯行，不能證明其犯罪，
    自應為其無罪之諭知。
據上論斷，應依刑事訴訟法第二百九十九條第一項前段、第三百零一條第一項、第三
百十條之一第二項，臺灣地區與大陸地區人民關係條例第八十三條第一項，刑法第十
一條前段、第一百六十四條第一項、第五十五條、第四十二條第二項，罰金罰鍰提高
標準條例第二條，現行法規所定貨幣單位折算新臺幣條例第二條，判決如主文。
本案經檢察官章京文到庭執行職務。
中      華      民      國    八十九    年     十二     月    二十二    日
                                    臺灣新竹地方法院刑事第一庭
                                        法  官  滕治平
右正本證明與原本無異。
如不服本判決，應於判決送達後十日內向本院提出上訴狀( 應附繕本 )，上訴於
臺灣高等法院。
                                        書記官  江靜玲
中      華      民      國    八十九    年     十二     月    二十二    日
附錄本案論罪科刑法條：
臺灣地區與大陸地區人民關係條例第十五條第四款。
左列行為不得為之：
四、僱用大陸地區人民從事未經許可或與許可範圍不符之工作。
臺灣地區與大陸地區人民關係條例第八十三條第一項。
違反第十五條第四款或第五款規定者，處二年以下有期徒刑、拘役或科或併科新台幣
三十萬元以下罰金。


司法院資訊處製作；財團法人民間司法改革基金會備份。
